ACORDAO-COMPLETO-2478378

ACÓRDÃO 1932/2021 ATA 30/2021 - PLENÁRIO

VISTOS, relatados e discutidos estes autos de Representação formulada pela Secretaria de Fiscalização de Pessoal em face de supostas irregularidades na percepção acumulada de parcela incorporada de função com nova gratificação pelo exercício de função comissionada por empregados da Codevasf;
ACORDAM os Ministros do Tribunal de Contas da União, reunidos em Sessão do Plenário, ante as razões expostas pelo Relator, em:
9.1. conhecer da presente Representação, por atender aos requisitos de admissibilidade nos termos do inciso VI e parágrafo único do art. 237, c/c o art. 235 do Regimento Interno do TCU, e do art. 103, § 1º, da Resolução - TCU 259/2014, para, no mérito, com fulcro no art. 250 do RITCU, julgá-la procedente;
9.2. determinar à Companhia de Desenvolvimento dos Vales do São Francisco e do Parnaíba (Codevasf) , com fundamento no art. 4º, inciso I da Resolução-TCU 315/2020 que, no prazo de 45 (quarenta e cinco) dias, contados da ciência desta decisão:
9.2.1 adote providências para tornar nula e atribuir efeitos ex tunc às incorporações de "gratificação de função de confiança-valor garantido", concedidas com base no enunciado da Súmula 372-TST e nas Resoluções Codevasf 186 de 06/3/2008 e 475, de 06/7/2016, excluindo essa vantagem do contracheque de todos os empregados da companhia;
9.2.2. proceda à verificação do pagamento cumulativo de parcela incorporada e de percentual de função de confiança, promovendo a correção dos pagamentos no Siape, abstendo-se de pagar aos seus empregados com função incorporada qualquer percentual pelo exercício atual de função de confiança, por ausência de amparo legal;
9.2.3. garanta o exercício do contraditório e da ampla defesa aos empregados eventualmente atingidos pelos itens 9.2.1. e 9.2.2., previamente à implementação das medidas que lhes afetem diretamente;
9.2.4. comunique o inteiro teor desta deliberação aos empregados/interessados afetados, alertando-os de que o efeito suspensivo proveniente da interposição de eventuais recursos não os exime da devolução dos valores percebidos indevidamente após as respectivas notificações, caso os recursos não sejam providos;
9.2.5. torne nula e atribua efeitos ex tunc aos dispositivos das Resoluções n° 186 de 06/03/2008 e n° 475, de 06/07/2016, que serviram de base para os pagamentos ora considerados irregulares e que afrontam ao estabelecido no § 2º, c/c o inciso III do artigo 1.º do Decreto n.º 3.735/2001 e na alínea 'b' do inciso II do art. 1º da Resolução CCE n. 9, de 08/10/1996;
9.3. dispensar o ressarcimento das quantias indevidamente recebidas de boa-fé pelos empregados da Codevasf, nos termos do enunciado da Súmula TCU nº 249/2007, até a ciência da presente decisão pela entidade gestora;
9.4. recomendar à Sefip que avalie a conveniência e oportunidade de incluir no planejamento de fiscalizações, se ainda não o fez, a verificação da legalidade da concessão dessas vantagens aos empregados das empresas estatais federais, bem como para aferir o cumprimento às exigências previstas no Decreto 3.735/2001, no que concerne à concessão de benefícios e vantagens aos empregados e à autorização prévia por parte dos órgãos responsáveis, além da existência de prévia dotação orçamentária e da observância ao disposto na Resolução 9/1996, do Conselho de Coordenação e Controle das Empresas Estatais, atual Secretaria de Coordenação e Governança das Empresas Estatais (SEST) ;
9.5. informar à Codevasf da presente deliberação, destacando que o Relatório e o Voto que a fundamentam podem ser acessados por meio do endereço eletrônico .

Representação em que se noticia a percepção acumulada de gratificação de função incorporada com nova gratificação de função por empregados da companhia em possível violação jurisprudencial do TST e à Súmula 114 TRT 4ª Região.

Companhia de Desenvolvimento dos Vales do São Francisco e do Parnaíba (Codevasf).

3. Interessados/Responsáveis: não há.

13.1. Ministros presentes: Ana Arraes (Presidente), Walton Alencar Rodrigues, Benjamin Zymler, Aroldo Cedraz (Relator), Raimundo Carreiro, Bruno Dantas, Vital do Rêgo e Jorge Oliveira.
13.2. Ministro-Substituto convocado: Marcos Bemquerer Costa.
13.3. Ministros-Substitutos presentes: Augusto Sherman Cavalcanti, André Luís de Carvalho e Weder de Oliveira.

ACORDAO-COMPLETO-2506491

Acórdão 327/2022 - Plenário

AROLDO CEDRAZ

Com alguns ajustes de forma e fundamentado no inciso I do § 3º do art. 1º da Lei 8.443, de 16/7/1992, adoto como Relatório parte da instrução elaborada no âmbito da Secretaria de Fiscalização de Pessoal, autuada como peça 9, a qual contou com a anuência do corpo diretivo da referida unidade técnica (peças 10 e 11) :
"INTRODUÇÃO
	Trata-se de expediente, autuado por esta Secretaria de Fiscalização de Pessoal, com natureza de representação, no qual é noticiada a percepção acumulada de gratificação de função incorporada com nova gratificação de função por empregados da Companhia de Desenvolvimento dos Vales do São Francisco e do Parnaíba (Codevasf) em possível violação jurisprudencial da Justiça do Trabalho  (peça 1) .
HISTÓRICO
A fim de bem elucidar o escopo desta representação, transcrevem-se a seguir trechos da peça inaugural (peça 1) , sobre possíveis irregularidades na Codevasf:
Empregado público está acumulando pagamento de gratificação de Função Incorporada com nova gratificação de função, contrariando ACÓRDÃO 0002840-88.2016.5.04.0000IUJ - Súmula n° 114-TRT da 4ª Região, que informa que empregado público que tem incorporada aos seus vencimentos uma gratificação de função não mais exercida (Súmula n° 372, Item I. do TST) não pode receber cumulativamente o pagamento de nova gratificação de função, de forma integral, tendo em vista a vedação contida no art. 37, incisos XIV, XVI e XVII, da Constituição da República.
Da mesma maneira os afastamentos, após 10 anos de função gratificada, devem ocorrer visando o interesse da instituição pública e não em seu prejuízo.
Alguns servidores, mesmo tendo incorporadas suas funções estão recebendo valor "Integral" por suas novas funções de confiança, assumidas 06 meses após afastamento. Exemplos:
¿PLÁCIDO CARDOSO DE MELO JÚNIOR, Siape 1316918 - recebe REPRESENTACAO - VALOR GARANTIDO (rubrica 00019-00) desde março/2017 e atualmente ocupa cargo de confiança, recebendo Valor Integral.
¿KÊNIA REGIA ANA SENKO MARCELINO, Siape 1423504 - recebe REPRESENTACAO -VALOR GARANTIDO (rubrica 00019-00) desde agosto/2017 e atualmente ocupa cargo de confiança, recebendo Valor Integral.
Há Superintendências Regionais da Codevasf, a exemplo da localizada em Juazeiro, na Bahia, onde o empregado público é afastado de sua função apenas para "incorporar a função", sem vantagem nenhuma para a Instituição, pelo contrário, apresenta risco e prejuízo, podendo representar danos ao tirar o funcionário de uma chefia e o colocar em outra chefia, apenas para efeitos de "Incorporação", deixando algumas chefias sem 'titular', por meses, e/ou com um mesmo "substituto" para áreas distintas da Superintendência. 
Vale destacar que as resoluções da Diretoria Executiva da Codevasf sobre "Incorporação de Função", cresceram assustadoramente em 2017: eram 16 em 2014, 14 em 2015, 13 em 2016, saltando para 102 incorporações em 2017.
Na Codevasf, foi constituída uma comissão que visa regulamentar o pagamento de "gratificação de função de confiança - valor garantido" ao empregado designado para o exercício de uma nova função gratificada na Codevasf, composta por servidores beneficiados pela Súmula n° 372 do Tribunal Superior do Trabalho - TST (rubrica de representação - valor garantido - incorporação de função) , permitindo a "legislação em causa própria".
Em diligência saneadora (peça 3) , a fim de esclarecer essas supostas irregularidades, esta unidade técnica solicitou à Codevasf que esclarecesse se:
a) os servidores PLÁCIDO CARDOSO DE MELO JUNIOR (CPF:XXX.839173-XX) e KÊNIA RÉGIA ANA SENKO MARCELINO (CPF:62506536191) recebem em suas remunerações o pagamento integral de gratificação de função de confiança incorporada, acumulada como valor integral de nova gratificação pelo exercício de função de confiança?
b) caso seja positiva a afirmação ao item anterior, desde quando estão recebendo os seus vencimentos dessa forma? Há algum fundamento legal ou judicial que ampare o recebimento dessas parcelas de forma acumulada, em que pese contrariar entendimento do Tribunal Superior do Trabalho, bem como da Súmula nº 114 do TRT da 4ª Região?
c) se já identificada a suposta irregularidade supracitada, foi autuado processo visando a restituição dos valores recebidos indevidamente? Caso positivo, solicito enviar cópia do referido processo.
Em resposta, a unidade jurisdicionada encaminhou os devidos esclarecimentos (peça 5) .
EXAME DE ADMISSIBILIDADE
Essa representação preenche os requisitos de admissibilidade, nos termos do inciso VI e parágrafo único do art. 237, c/c o art. 235 do Regimento Interno do TCU, pois esta Sefip detém legitimidade para representar, bem como vantagem remuneratória de empregados é matéria de competência do Tribunal, e os gestores da Codevasf são responsáveis sujeitos à jurisdição deste Tribunal.
Ademais, está redigida em linguagem clara e objetiva, com nome legível, qualificação e endereço desta Unidade Representante, bem como existe indício suficiente de irregularidade, conforme descrito no histórico (peça 1) , sendo de interesse público sua apuração. Assim, demonstrado o preenchimento dos requisitos de admissibilidade, o Tribunal pode conhecer da presente representação.
EXAME SUMÁRIO
Em observância ao disposto no caput do art. 106 da Resolução-TCU 259, de 7/5/2014, esta unidade técnica deve realizar exame sumário acerca do risco para a unidade jurisdicionada, e da materialidade e relevância dos fatos denunciados.
Em mira o risco, vislumbra-se que há probabilidade, ainda que baixa, de as irregularidades causarem impactos, mesmo que indiretamente, nos objetivos da Codevasf, pois elas adquirem caráter de incentivos à alta rotatividade no desempenho das funções de gerência e da alta gestão.
Já quanto à materialidade, fez-se consulta ao Contracheque_DW_Extrator_Siape (peça 8) , no mês de setembro/2020, e verifica-se o pagamento da rubrica 'representação' no valor total de R$ 874.144,60 (oitocentos e setenta e quatro mil cento e quarenta e quatro reais e sessenta centavos) , pagos pela Codevasf aos seus empregados. Assim, a interrupção dessa irregularidade gerará um possível benefício financeiro da ordem de R$ 113.638.798,00 (13x10x874.144,60) .
Por último, quanto à relevância, esta é possivelmente alta, posto que a prática administrativa da incorporação de funções e do pagamento acumulado de exercício de função de confiança em empresa pública pode gerar crescimento vegetativo na despesa orçamentária da entidade e efeito em cascata para toda administração indireta.
EXAME TÉCNICO
A gerente de gestão de pessoas da Codevasf respondeu aos questionamentos desta Sefip/Sinfip nestes termos (peça 5) :
a) os servidores PLÁCIDO CARDOSO DE MELO JUNIOR (CPF:XXX.839173-XX) e KÊNIA RÉGIA ANA SENKO MARCELINO (CPF:62506536191) recebem em suas remunerações o pagamento integral de gratificação de função de confiança incorporada, acumulada como valor integral de nova gratificação pelo exercício de função de confiança?
Resposta:
Os empregados públicos recebem em suas remunerações o pagamento do valor médio das gratificações das funções exercidas por mais de dez anos ininterruptos, das quais foram destituídos, sem justo motivo, tendo em vista o princípio da estabilidade financeira, conforme Súmula n° 372 do Tribunal Superior do Trabalho - TST. 
Pelo exercício de novas funções de confiança, ambos percebem 40% do valor das gratificações respectivas, nos termos do Plano de Funções e Gratificações - PFG da Codevasf, cuja cópia segue anexa.
b) caso seja positiva a afirmação ao item anterior, desde quando estão recebendo os seus vencimentos dessa forma? Há algum fundamento legal ou judicial que ampare o recebimento dessas parcelas de forma acumulada, em que pese contrariar entendimento do Tribunal Superior do Trabalho, bem como da Súmula nº 114 do TRT da 4ª Região?
Resposta:
De acordo com o fundamento apresentado no item anterior, a incorporação de função foi determinada pela Resolução n° 170, de 23/03/17, com base na Súmula n° 372 do Tribunal Superior do Trabalho-TST, na Resolução n° 186 de 06/03/2008, no parecer jurídico da PR/AJ n° 105/2017 (fls. 10 a 11) e Instrução Técnica da AA/GGP/URT (fls. 05 e 06) do processo n° 59500.00363/2017-11, no que se refere ao primeiro empregado citado; e na Resolução n° 432, de 12/07/17, com base na Súmula n° 372 do Tribunal Superior do Trabalho-TST, na Resolução n° 186 de 06/03/2008, no parecer jurídico da PR/AJ n° 194/2017 (fls. 03 a 04 e 25) e Instrução Técnica da AA/GGP/URT (fl. 21) do processo n° 59500.000844/2017-19, no que se refere à segunda empregada citada. Os valores são pagos desde a data de destituição da função, sendo 20/02/17 e 18/07/17, respectivamente.
Em ambos os casos, o pagamento ocorre por ordem da Diretoria Executiva da Codevasf, sem determinação para tratamento diferenciado no pagamento de nova função, o que é feito, nos termos do Plano de Funções e Gratificações - PFG, de forma igualitária a todos os empregados detentores de função de confiança. 
Para maior esclarecimento da matéria, foi feito um estudo, por ordem da Diretoria Executiva, com detalhamento sobre o pagamento de funções gratificadas, em que se demonstra, nos normativos internos, quais sejam, o Plano de Carreiras e Salários - PCS e o Plano de Funções e Gratificações - PFG, que não há tratamento diferenciado para quem já incorporou função gratificada à remuneração. 
No que se refere ao pagamento da função de confiança atual, as Decisões do Presidente da Codevasf n° 1694, de 03/10/17, e n°2141, de 20/12/17, respectivamente, designam os empregados públicos para o exercício de função, sem qualquer referência a pagamento distinto do que se aplica o valor da tabela do Plano de Funções e Gratificações - PFG.
c) se já identificada a suposta irregularidade supracitada, foi autuado processo visando a restituição dos valores recebidos indevidamente? Caso positivo, solicito enviar cópia do referido processo?
Resposta:
Considerando que os pagamentos são feitos por ordem da Diretoria Executiva, não há processo para apuração de irregularidade, por serem os valores pagos de forma regular, nos termos do Plano de Funções e Gratificações - PFG, aprovados pelo então Departamento de Coordenação e Governança das Empresas Estatais - DEST, do Ministério do Planejamento. Seguem anexas cópias dos processos administrativos n° 59500.000363/2017-11 e n° 59500.000844/2017-19, referentes às incorporações de funções dos empregados públicos citados.
Embora esta Representação tenha se utilizado da remuneração somente de dois empregados da Codevasf, seu objeto tem escopo bem mais amplo e natureza jurídico-processual objetiva, pois açambarca a licitude da percepção acumulada de gratificação de função incorporada com nova gratificação de função de todos os empregados da empresa representada.
Contudo, antes de propriamente analisar esse aspecto principal da acumulação de parcelas remuneratórias, se faz necessário contextualizar os regimes jurídicos da Codevasf e do seu quadro do pessoal. 
A Companhia de Desenvolvimento dos Vales do São Francisco e do Parnaíba - Codevasf é uma empresa pública, constituída sob a forma de sociedade anônima de capital fechado, vinculada ao Ministério do Desenvolvimento Regional, regida pelas Leis 6.088, de 16 de julho de 1974, e 13.303, de 30 de junho de 2016, bem como pelos Decretos 8.945, de 27 de dezembro de 2016, e 8.258, de 29 de maio de 2014 e, subsidiariamente, pela Lei 6.404, de 15 de dezembro de 1976.
Nos termos do inciso II do §1º do art. 173 da CF/1988, as empresas públicas se sujeitam ao regime jurídico próprio das empresas privadas, inclusive quanto aos direitos e às obrigações trabalhistas, nesse sentido prevê o art. 12 da Lei 6.088/1974, que a CODEVASF terá seu pessoal regido pela Consolidação das Leis do Trabalho-CLT.
Além desses regimes jurídicos afetos à Codevasf, sob o ângulo processual, nos termos do art. 109, inciso I, c/c o art. 114, inciso I, ambos da CF/88, compete a Justiça do Trabalho processar e julgar questões afetas às relações do trabalho de empregados públicos com as empresas públicas.
Contudo, essa competência da Justiça do Trabalho para tratar de temas trabalhistas, a priori, não lhe atribui poder para a criação de gratificações no âmbito das empresas públicas como o pagamento de funções de confiança para fins de estabilidade financeira, enunciado do verbete da Súmula 372/TST. Isso porque antes de ser reconhecido como um direito individual do empregado, qualquer parcela remuneratória das empresas estatais deve sua criação aos ditames legais, sob pena de ser, não só o direito individual, mas a própria estrutura remuneratória da empresa eivada de vício insanável. 
Em razão dessa exigência, volte-se para a legalidade da percepção acumulada de funções de confiança no âmbito da Codevasf.
A Gerente de Gestão de Pessoas da estatal, em resposta à diligência desta Sefip (item 11, supra) , após afirmar categoricamente pagar pela incorporação das gratificações das funções exercidas por mais de dez anos ininterruptos e pelo exercício de novas funções de confiança, sustenta, como fundamento para essa despesa de pessoal a Súmula 372 do Tribunal Superior do Trabalho (TST) e na Resolução 186 de 06/3/2008, nesses dizeres:
De acordo com o fundamento apresentado no item anterior, a incorporação de função foi determinada pela Resolução n° 170, de 23/03/17, com base na Súmula n° 372 do Tribunal Superior do Trabalho-TST, na Resolução n° 186 de 06/03/2008, no parecer jurídico da PR/AJ n° 105/2017 (fls. 10 a 11) e Instrução Técnica da AA/GGP/URT (fls. 05 e 06) do processo n° 59500.00363/2017-11, no que se refere ao primeiro empregado citado; e na Resolução n° 432, de 12/07/17, com base na Súmula n° 372 do Tribunal Superior do Trabalho-TST, na Resolução n° 186 de 06/03/2008, no parecer jurídico da PR/AJ n° 194/2017 (fls. 03 a 04 e 25) e Instrução Técnica da AA/GGP/URT (fl. 21) do processo n° 59500.000844/2017-19, no que se refere à segunda empregada citada. Os valores são pagos desde a data de destituição da função, sendo 20/02/17 e 18/07/17, respectivamente. (Negritei) 
Logo, não há dúvida acerca dessa prática administrativa da Codevasf de pagar aos seus empregados a incorporação de função de confiança bem como, se o empregado for designado para nova função, paga-se também o percentual da função em exercício.
Em consequência dessa situação, dois aspectos distintos devem ser examinados com maior acuidade. Primeiro, a legalidade do pagamento, ainda que em percentual sobre o valor total da remuneração da função, pelo exercício atual de uma função de confiança exercida por um empregado, após incorporação da função exercida por mais de 10 anos. Segundo, a legalidade da incorporação administrativa da função exercida por mais de 10 anos, com base na Súmula 372/TST, e nas Resoluções 186 de 06/03/2008, e 475, de 06/07/2016.
Quanto ao pagamento cumulativo de percentual pelo exercício da função, assevera a gestora que se embasa no tratamento isonômico plasmado no Plano de Funções e Gratificações - PFG e no Plano de Carreiras e Salários - PCS, elaborados a partir de estudo específico sobre essa matéria, na literalidade (item 11, supra) :
Em ambos os casos, o pagamento ocorre por ordem da Diretoria Executiva da Codevasf, sem determinação para tratamento diferenciado no pagamento de nova função, o que é feito, nos termos do Plano de Funções e Gratificações - PFG, de forma igualitária a todos os empregados detentores de função de confiança. 
Para maior esclarecimento da matéria, foi feito um estudo, por ordem da Diretoria Executiva, com detalhamento sobre o pagamento de funções gratificadas, em que se demonstra, nos normativos internos, quais sejam, o Plano de Carreiras e Salários - PCS e o Plano de Funções e Gratificações - PFG, que não há tratamento diferenciado para quem já incorporou função gratificada à remuneração. 
No que se refere ao pagamento da função de confiança atual, as Decisões do Presidente da Codevasf n° 1694, de 03/10/17, e n°2141, de 20/12/17, respectivamente, designam os empregados públicos para o exercício de função, sem qualquer referência a pagamento distinto do que se aplica o valor da tabela do Plano de Funções e Gratificações - PFG. (Negritei) 
Compulsando os planos citados, deve ser descartado o PCS (peça 5, p. 130-205) para fins de análise da remuneração das funções, pois ele não trata de funções nem de remuneração. Interessa mesmo é PFG (peça 5, p. 91-129) , especialmente o item 5 da remuneração das funções (peça 5, p. 97) , a seguir transcrito:
5- DA REMUNERAÇÃO DAS FUNÇÕES 
5.1 - Os valores a serem atribuídos aos ocupantes de Funções estão fixados nos seguintes anexos: Anexo-1 - Funções de Confiança; Anexo-2 - Funções Gratificadas; e Anexo-3 - Cargos em Comissão. 
5.2 - O empregado designado para o exercício de Função de Confiança poderá optar pelo recebimento do valor previsto para a respectiva função (Anexo-1) ou a sua remuneração acrescida de 40% do valor da respectiva função, o que for mais vantajoso. 
5.2.1 - O pagamento do valor previsto para a Função de Confiança (Anexo-1) será efetuado mantendo-se a remuneração mensal do empregado acrescida do complemento necessário ao atingimento do valor correspondente à respectiva função. 
5.3 - O empregado designado para o exercício de Função Gratificada receberá complementarmente à sua remuneração mensal o valor previsto para a respectiva função (Anexo-2) . 
5.4 - O empregado de outro órgão da Administração Pública, requisitado para o exercício de Cargo em Comissão, com ônus para a CODEVASF, poderá optar pelo recebimento do valor previsto para a respectiva função (Anexo-3) ou pela manutenção da sua remuneração acrescida de 40% do valor da respectiva função.
Assim, é com fulcro no item 5.2 do PFG, acima transcrito, que estão sendo pagas as atuais funções de confiança cumulativamente com funções incorporadas administrativamente com base na Súmula 372/TST, e nas Resoluções 186 de 06/3/2008, e 475, de 06/7/2016.
Dito de outra maneira, o empregado designado para o exercício de função de confiança percebe sua remuneração integral, incluindo sua função de confiança incorporada, acrescida de 40% do valor da nova função para a qual foi designado.
Em que pese o referido PFG tenha sido aprovado pelo Departamento de Coordenação e Controle das Empresas Estatais - DEST/SE/MP, por meio do Oficio 673/DEST-MP e Nota Técnica 306/CGS/DEST-MP, ambos de 08/9/2009 (peça 5, p. 83-84) , não decorre disso a licitude de pagamentos de funções a partir de interpretações extensivas como feito pela Área de Gestão Administrativa e Suporte Logístico - AA, da Codevasf.
A opção estabelecida no item 5.2 do PFG concedeu ao empregado o direito de ele escolher entre uma função cheia, para a qual foi designado, ou sua remuneração de origem com o acréscimo de 40% do valor da nova função.
Ora, não pode o administrador público utilizar dessa opção para dar repique na remuneração dos empregados. Deve ser usada sim como incentivo financeiro e também para tornar atraente o exercício de funções da empresa. Na forma como foi concebida no PFG, não resta dúvida da legalidade e moralidade do pagamento, mas paga acumuladamente com função já incorporada pelo empregado transborda esses princípios jurídicos.
Como se disse na peça inaugural da representação, a opção não atende ao interesse da empresa, ao revés, se tornou causa de prejuízo financeiro, porque capaz de incentivar que o empregado se afaste de sua função apenas para incorporá-la a sua remuneração, e ao depois retorna para mesma ou outra função com o acréscimo percentual desta mesma ou outra função. Não bastasse, também, traz risco à gestão administrativa, vez que "algumas chefias da empresa ficam sem titular por meses, e/ou com um mesmo substituto para áreas distintas da Superintendência" (peça 1) . Por exemplo, em consulta ao site da Codevasf, em 07/10/2020 (peça 7) , verifica-se que a 6ª Superintendência Regional - Juazeiro (BA)  e a 5ª Superintendência Regional - Penedo (AL) estão sem titulares na função de superintendente.
Dessa forma, o pagamento pelo exercício de função de confiança com acréscimo de 40% para empregados da Codevasf que tenham em sua remuneração incorporação de função não encontra respaldo em qualquer norma legal ou infralegal bem como não atende aos interesses morais da empresa pública. Por isso, o pagamento como feito fere o princípio da legalidade e da moralidade administrativa.
Por tais razões, deve ser determinado à Companhia proceda à verificação do pagamento cumulativo de parcela incorporada e de percentual de função de confiança, promova a correção dos pagamentos no Siape e abstenha-se de pagar aos seus empregados com função incorporada qualquer percentual pelo exercício atual de função de confiança.
Quanto à incorporação da função de confiança exercida por mais de 10 anos, com base na Súmula 372/TST, e nas Resoluções 186 de 06/3/2008, e 475, de 06/7/2016, ela passou a ser concedida administrativamente, segundo consta das Proposições 53/2017-AA, de 21/7/2017 (peça 5, p. 24) e 114/2017-AA, de 4/7/2017 (peça 5, p. 68) , a partir da Resolução 025 de 24/1/2006, que aprovou a incorporação da função gratificada à remuneração percebida pelo empregado Paulo Natal e Silva.
Posteriormente, dada a ausência de regulamentação sobre a incorporação, houve crescente discussão interna, por isso foi criado o Grupo de Trabalho-GT com "objetivo de elaborar a minuta de normativo que disciplinasse o procedimento de incorporação das gratificações por função exercida pelos empregados da Codevasf, através da definição de critérios objetivos" (peça 5, p. 25) . Desse GT resultou um relatório que sugeriu a normatização da incorporação de função para os empregados que tiverem exercido funções gratificadas por mais de dez anos de exercício.
Por sua vez, a PR/AJ emitiu o Parecer 254/2016, de 21/6/2016, favorável à manutenção administrativa da incorporação de função após 10 anos de efetivo exercício de função gratificada, initerruptamente ou com interrupções de no máximo 5 anos. Referido parecer foi aprovado pela Diretoria Executiva em 06/7/2016, por intermédio da Resolução 475, de 06/7/2016 (peça 5, p. 25) . Não há nos autos, nem se conseguiu, em consulta à internet, referidos parecer e resolução.
Todavia, é induvidoso que a autorização da incorporação das funções na Codevasf se fundamenta na Súmula 372/TST e na Resolução 186 de 06/03/2008, conforme consta do próprio ato da presidência da Codevasf, Resolução 432, de 12 de julho de 2017, concedendo a si mesma a título de "gratificação de função de confiança-valor garantido", e autorizando o respectivo pagamento (peça 5, p. 72) .
Percebe-se com facilidade desse breve itinerário não existir supedâneo legal para concessão da "gratificação de função de confiança-valor garantido" aos empregados da Codevasf.
Em exame minucioso dos pareceres, instruções, decisões, resoluções, notas técnicas, proposições e planos de carreira e de funções (peça 5) , encaminhados pela entidade estatal para fundamentar a incorporação e a acumulação questionada, chama atenção, a advertência da Chefe da Unidade de Relações de Trabalho (peça 5, p. 61) ao solicitar orientação da Área de Gestão Administrativa e Suporte Logístico-AA quanto ao possível conflito entre a jurisprudência do TST e a Resolução 09 do Conselho de Coordenação e Controle das Empresas Estatais, atual Secretaria de Coordenação e Governança das Empresas Estatais - SEST (CCE) , de 08/10/1996 (peça 6) , quanto à incorporação de funções no âmbito de todas as estatais federais. Assim, assevera na sua manifestação quanto à legalidade da concessão da incorporação para a então presidente da Codevasf:
"Ainda, em 08/05/2017, foi recepcionado Oficio n° 16327/2017-MP, de 04/04/2017, por esta Unidade, contendo resposta da Secretaria de Coordenação e Governança das Empresas Estatais - SEST ao Oficio n° 030/2017/PR/GB, de 24/01/2017, solicitando consulta àquela Secretaria sobre incorporação de função no âmbito das Estatais. 
O teor da resposta ressalta que a jurisprudência do TST, não é de observância obrigatória pela administração pública e que, por meio da Resolução n° 009, CCE, de 08/10/1996, foi determinado aos dirigentes a exclusão de dispositivos que estabelecessem vantagens, como a incorporação à remuneração dos empregados da gratificação de cargo em comissão ou de função comissionado". (Negritei) 
Não obstante, os órgãos da entidade ignoraram e ignoram a determinação, lavrada desde 1996, do então Conselho de Coordenação e Controle das Empresas Estatais, atual Secretaria de Coordenação e Governança das Empresas Estatais - SEST, pois a Companhia vem concedendo, pelo menos desde 2006 (peça 5, p. 24 e 68) , a incorporação da "gratificação de função de confiança-valor garantido".
A concessão de incorporação de gratificação de função a empregados, na forma aprovada pela Codevasf, nos termos do enunciado da Súmula 372-TST e da Resolução 186 de 06/3/2008, por ato interno, não tem forro legal, e contraria determinação da Secretaria de Coordenação e Governança das Empresas Estatais - SEST, especificamente, na alínea "b" do inciso II do art. 1º da Resolução CCE n. 9, de 08/10/1996, do então Conselho de Coordenação e Controle das Empresas Estatais que estabeleceu o seguinte, veja-se: 
os dirigentes das empresas públicas, sociedades de economia mista e suas controladas e quaisquer outras entidades controladas, direta ou indiretamente pela União, promovam alterações nos seus regulamentos internos de pessoal e planos de cargos e salários, ressalvados os direitos adquiridos na forma da legislação vigente, com vistas a excluir dispositivos que estabeleçam incorporação à remuneração da gratificação de cargo em comissão ou de função gratificada. (Negritei) 
Essa determinação do então CCE tem a preocupação com os efeitos crescentes das incorporações de função nas despesas orçamentárias das estatais, tanto que, nesse caso da Codevasf, parece ter havido também descumprimento ao comando do § 2º, c/c o inciso III do artigo 1.º do Decreto 3.735/2001, que exigem aprovação do Ministério da Economia (então Ministério do Planejamento, Orçamento e Gestão) e suficiente dotação orçamentária, para alteração de valores pagos a título de remuneração de empregados públicos de empresas estatais, e tais aprovação ministerial e dotação orçamentária não fazem parte dos atos administrativos da Codevasf na realização dessa despesa de pessoal.
Ainda, enfatize-se que os regimes jurídicos das empresas públicas sofrem mitigação por normas de interesse público, capazes de derrogar normas de direito privado. Caso do ingresso por meio de concurso público, e do estabelecido no enunciado da Súmula n.º 114 do TRT/4ª Região, pois adotou os incisos XVII, XVI e XIV do Art. 37 da CF/1988, na vedação à acumulação de incorporação da gratificação de função com o pagamento de nova gratificação de função:
EMPREGADO PÚBLICO. CUMULAÇÃO DE PAGAMENTO DE GRATIFICAÇÃO DE FUNÇÃO INCORPORADA COM NOVA GRATIFICAÇÃO DE FUNÇÃO. O empregado público que tem incorporada aos seus vencimentos uma gratificação de função não mais exercida (Súmula nº 372, item I, do TST) não pode receber cumulativamente o pagamento de nova gratificação de função, de forma integral, tendo em vista a vedação contida no art. 37, incisos XIV, XVI e XVII, da Constituição da República, caso em que ele deverá optar por uma das gratificações."
Sobre a Súmula 372 do TST, na qual se ampararam os diversos pareceres e decisões dos agentes da Codevasf favoráveis a incorporação, vale dizer que não compete à Corte de Contas decidir se funções são ou não devidas aos empregados da Codevasf abrangidos por esta representação.
São causas de natureza trabalhista e devem ser processadas e julgadas pelos órgãos judiciários trabalhistas, aos quais o Tribunal de Contas da União não está subordinado, sob pena de se descaracterizar as competências constitucionais e legais da Corte de Contas, que independem de decisões judiciais não lhes dirigidas diretamente. De outra maneira, eventual aplicação do referido Enunciado 372 do TST deve ser buscada pelos empregados diretamente na Justiça competente.
Portanto, as incorporações de "gratificação de função de confiança-valor garantido" a empregados da Codevasf, com base no enunciado da Súmula 372/TST e nas Resoluções 186 de 06/03/2008 e 475, de 06/07/2016, são ilegais e devem ser anuladas com efeitos ex tunc, porque nula desde a origem.
Acerca dessas anulações, convém esclarecer que a Administração detém o poder-dever de anular seus próprios atos, quando eivados de vício de legalidade, respeitados os direitos adquiridos (Lei 9.784/1999, art. 53, e Súmula 473/STF) . Logo, a Administração da Codevasf deve anular os atos que autorizaram as incorporações sem baldrame legal, porque deles não se originam direitos a incorporação alguma.
De outra maneira, todos os atos administrativos da Codevasf que trataram da incorporação de funções após 08/10/1996, data da Resolução CCE no. 9, devem ser considerados nulos. No entanto, cabe tecer algumas ponderações sobre o efeito financeiro dessa revisão administrativa.
Sabe-se que a incorporação da função por ora aqui analisada se fez sem autorização legal, assim desrespeitando o disposto no art. 37, inciso X da CF/1988. Nesse sentido, em face de afronta à norma constitucional, entende-se que não se aplica a decadência administrativa explicitada no art. 54 da Lei 9.784/1999. Por outro lado, relevante mencionar que, no intuito de promover segurança jurídica, o Acórdão 2988/2018-TCU-Plenário, de relatoria da Ministra Ana Arraes, diante de ato julgado legal há mais de cinco anos por essa Corte de Contas, permitiu a conversão da vantagem irregular em parcela compensatória, exatamente em face de que a parcela questionada naqueles autos se confrontava com respectiva vedação constitucional.
De modo análogo, o TCU já se posicionou dessa maneira em outras situações, a exemplo do que foi então decidido no Acórdão 2602/2013-TCU-Plenário, de relatoria do Ministro Raimundo Carreiro, cujo redator do voto vencedor foi o Ministro Walton Alencar Rodrigues, nos termos dos excertos a seguir transcritos.
9.2. com fulcro no inciso I do art. 43 da Lei 8.443/1992, c/c o inciso II do art. 250 do Regimento Interno do TCU, determinar à Administração do Senado Federal que adote as seguintes medidas, informando a este Tribunal, no prazo de trinta dias, os resultados alcançados:
 (....) 
	9.2.3 adote as medidas administrativas cabíveis, visando a transformar a parcela referente ao pagamento da incorporação de quintos de FC e a vantagem prevista no art. 193 da Lei 8.112/1990 (FC/opção) concedidas a todos os servidores do Senado Federal (Consultores Legislativos, Consultores de Orçamentos, Advogados, Analistas Legislativos, Técnicos Legislativos e Auxiliares Legislativos) , em especial os Consultores Legislativos relacionados nas fls. 169 a 171 do Anexo 2, até mesmo os aposentados, sem que tenham sido formalmente designados para o exercício de função comissionada de direção, chefia ou assessoramento, em desconformidade com os artigos 62 e 62-A da Lei 8.112/1990, 3º da Lei 8.911/1994, e 15 da Lei 9.527/1997, em parcela compensatória passível de atualização pelos índices gerais de reajuste aplicáveis às remunerações dos servidores públicos, a ser absorvida por ocasião: do desenvolvimento no cargo ou na carreira por progressão ou promoção, ordinária ou extraordinária; da reorganização ou da reestruturação dos cargos e da carreira ou das remunerações; da concessão de reajuste ou vantagem de qualquer natureza;  (destaques acrescentados ao original) 
Nesse mesmo caminho o Supremo Tribunal Federal (STF) se manifestou nos autos do RE 638.115, de relatoria do Ministro Gilmar Mendes, em sede de repercussão geral, ao tratar sobre situação de quintos incorporados há mais de cinco anos, no período de 8/4/1998 a 4/9/2001, no sentido de que não há amparo legal para a referida concessão. Seguem excertos dessa decisão, confira-se:
No ponto relativo ao recebimento dos quintos em virtude de decisões administrativas, o Tribunal, em razão de voto médio, rejeitou os embargos e, reconhecendo a ilegitimidade do pagamento dos quintos, modulou os efeitos da decisão de modo que aqueles que continuam recebendo até a presente data em razão de decisão administrativa tenham o pagamento mantido até sua absorção integral por quaisquer reajustes futuros concedidos aos servidores. (destaques acrescentados ao original) 
O supracitado excerto da decisão da Corte Constitucional demonstra que a modulação impressa não foi no caminho de se manter os pagamentos irregulares oriundos de decisão administrativa em face da decadência administrativa, mas tão somente modular os seus efeitos, mantendo os pagamentos referentes à rubrica até sua absorção integral por quaisquer reajustes futuros aos servidores.
Nesse sentido, o entendimento deste TCU em relação a essa situação é que, após o contraditório e a ampla defesa, deve-se transformar o valor da rubrica irregular em parcela compensatória a ser absorvida por novas estruturas remuneratórias concedidas, para as funções incorporadas há mais de cinco anos (Acórdão 2602/2013-TCU-Plenário, da lavra do Ministro Raimundo Carreiro e 1.614/2019-TCU-Plenário, de relatoria da Ministra Ana Arraes) .
Ademais, deve-se observar o prazo decadencial para o exercício dessa medida, ou seja, existindo leis publicadas nos últimos cinco anos que reestruturaram a carreira dos empregados beneficiados com o pagamento da rubrica irregular, os respectivos valores devem ser absorvidos pelos aumentos concedidos em tais dispositivos legais, e os eventuais valores ainda remanescentes deverão ser absorvidos pelos reajustes futuros.
Assim, a rubrica, incorporada há mais de cinco anos, deverá ser convertida em parcela compensatória passível de atualização pelos índices gerais de reajuste aplicáveis às remunerações dos empregados públicos, a ser absorvida por ocasião: do desenvolvimento no cargo ou na carreira por progressão ou promoção, ordinária ou extraordinária; da reorganização ou da reestruturação dos cargos e da carreira ou dos salários; da concessão de reajuste ou vantagem de qualquer natureza.
No que diz respeito aos valores indevidamente pagos aos empregados públicos, entende-se que eles receberam de boa-fé, razão pela qual deve ser dispensada a reposição ao erário das quantias indevidamente percebidas, nos termos do disposto na Súmula TCU 249/2007. Ainda, é importante lembrar que o STF fixou entendimento no sentido de que se torna desnecessária a reposição ao erário quando concomitantes os seguintes requisitos: presença de boa-fé do servidor; ausência, por parte do servidor, de influência ou interferência para a concessão da vantagem impugnada; existência de dúvida plausível sobre a interpretação, validade ou incidência da norma infringida, no momento da edição do ato que autorizou o pagamento da vantagem impugnada; e interpretação razoável, embora errônea, da lei pela Administração (AgReg em MS 34.243/DF, relator: Ministro Edson Fachin, Segunda Turma, DJe de 15/3/2017) .
Verifica-se ainda que, além anulação das incorporações, devem ser aplicados os mesmos efeitos ex tunc às Resoluções n° 186 de 06/03/2008 e n° 475, de 06/07/2016, pois permitem aos empregados da Codevasf a possibilidade de incorporação de funções, em afronta ao estabelecido no § 2º, c/c o inciso III do artigo 1.º do Decreto n.º 3.735/2001, bem como na alínea "b" do inciso II do art. 1º da Resolução CCE n. 9, de 08/10/1996.
Por último, relevante ressaltar que as determinações aqui propostas não têm o poder de causar qualquer risco à gestão da Codevasf. E, ainda, por se encontrar bem delimitados os motivos de fato e de direito que a justificam, conclui-se que as circunstâncias do processo permitem antecipar a proposta de encaminhamento, motivo pelo qual sugere-se também a dispensa de envio da instrução preliminar à entidade, nos termos do art. 14, § 2º, inciso I da Resolução 315/2020.
CONCLUSÃO
A Codevasf paga a incorporação administrativa da denominada "gratificação de função de confiança-valor garantido", pela função exercida por mais de dez anos ininterruptos, com fundamento na Súmula n° 372 do Tribunal Superior do Trabalho-TST e nas Resoluções 186 de 06/3/2008, e n° 475, de 06/7/2016, em afronta à determinação do então Conselho de Coordenação e Controle das Empresas Estatais, atual Secretaria de Coordenação e Governança das Empresas Estatais - SEST, estabelecida na alínea "b" do inciso II do art. 1º da Resolução CCE 9, de 08/10/1996, e ao comando do § 2º, c/c o inciso III do artigo 1.º do Decreto º 3.735/2001.
Também, o empregado designado para o exercício de função de confiança percebe sua remuneração integral, incluindo sua função de confiança incorporada, acrescida de 40% do valor da nova função para a qual foi designado, embasado em interpretação de item do 5.2 do Plano de Funções e Gratificações - PFG, sem respaldo em qualquer norma legal bem como contrários aos interesses morais da empresa pública, ferindo o princípio da legalidade e da moralidade administrativa.
Desse modo, entende-se que cabe determinação à entidade para que deixe de pagar de modo concomitante a gratificação de função incorporada com nova gratificação de função, bem como que exclua essa vantagem do contracheque dos empregados ou, nos casos em que a incorporação tenha ocorrida há mais de cinco anos, transforme a incorporação administrativa da denominada "gratificação de função de confiança-valor garantido" em parcela compensatória, a ser absorvida pelos reajustes concedidos nos últimos cinco anos, contados da data da ciência da decisão do Tribunal que vier a ser lavrada  e, ainda, a ser absorvida por futuros reajustes, caso haja valor remanescente, dispensando a reposição dos valores recebidos de boa-fé pelos empregados da Codevasf, nos termos da Súmula TCU 249/2007, considerando que a manutenção permanente do pagamento dessa parcela configura ofensa ao princípio constitucional da legalidade e à jurisprudência do TCU e do STF, nos termos do art. 37, inciso X da CF.
PROPOSTA DE ENCAMINHAMENTO
Ante o exposto, submetem-se os autos à consideração superior, propondo conhecer da presente representação, por atender aos requisitos de admissibilidade nos termos do inciso VI e parágrafo único do art. 237, c/c o art. 235 do Regimento Interno do TCU, e do art. 103, § 1º, da Resolução - TCU 259/2014, para, no mérito, com fulcro no art. 250 do RITCU, julgá-la procedente.
Determine à Companhia de Desenvolvimento dos Vales do São Francisco e do Parnaíba (Codevasf) , com fundamento no art. 4º, inciso I da Resolução-TCU 315/2020 que, no prazo de 15 dias, após a oitiva dos servidores interessados:
a. proceda à verificação do pagamento cumulativo de parcela incorporada e de percentual de função de confiança, promovendo a correção dos pagamentos no Siape, abstendo-se de pagar aos seus empregados com função incorporada qualquer percentual pelo exercício atual de função de confiança, por ofensa aos incisos XVII, XVI e XIV do Art. 37 da CF/1988;
b. torne nula e atribua efeitos ex tunc às incorporações de "gratificação de função de confiança-valor garantido", concedidas com base no enunciado da Súmula 372-TST e nas Resoluções 186 de 06/3/2008 e 475, de 06/7/2016, excluindo essa vantagem do contracheque dos empregados ou transformando essa vantagem em parcela compensatória, para as incorporações ocorridas há mais de cinco anos, a ser absorvida pelos reajustes concedidos nos últimos cinco anos, contados da data da ciência da decisão do Tribunal que vier a ser lavrada e, ainda, a ser absorvida por futuros reajustes, caso haja valor remanescente, dispensando a reposição dos valores recebidos de boa-fé pelos empregados da Codevasf, nos termos da Súmula TCU 249/2007, considerando que a manutenção permanente do pagamento dessa parcela configura ofensa ao princípio constitucional da legalidade e à jurisprudência do TCU e do STF, nos termos do art. 37, inciso X da CF;
c. torne nula e atribua efeitos ex tunc às Resoluções n° 186 de 06/03/2008 e n° 475, de 06/07/2016, em afronta ao estabelecido no § 2º, c/c o inciso III do artigo 1.º do Decreto n.º 3.735/2001, bem como na alínea 'b' do inciso II do art. 1º da Resolução CCE n. 9, de 08/10/1996; e
d. informe à Codevasf do acórdão que vier a ser proferido, destacando que o relatório e o voto que fundamentam a deliberação ora encaminhada podem ser acessados por meio do endereço eletrônico www.tcu.gov.br/acordaos."
2.	O Ministério Público junto a este Tribunal se manifestou por meio do parecer lavrado pelo Procurador Rodrigo Medeiros de Lima, contido à peça 14, o qual transcrevo a seguir na íntegra.
"Versam os autos sobre representação formulada pela Secretaria de Fiscalização de Pessoal (Sefip) a partir de expediente enviado ao Tribunal (peça 1) que noticia possíveis irregularidades na percepção acumulada de parcela de incorporação de função com nova gratificação pelo exercício de função comissionada por empregados da Companhia de Desenvolvimento dos Vales do São Francisco e do Parnaíba (Codevasf) , em desacordo com jurisprudência da Justiça do Trabalho.
2.	O referido expediente aduz que (peça 1) :
Empregado público está acumulando pagamento de gratificação de Função Incorporada com nova gratificação de função, contrariando ACÓRDÃO 0002840-88.2016.5.04.0000IUJ - Súmula n° 114-TRT da 4ª Região, que informa que empregado público que tem incorporada aos seus vencimentos uma gratificação de função não mais exercida (Súmula nº 372, Item I. do TST) não pode receber cumulativamente o pagamento de nova gratificação de função, de forma integral, tendo em vista a vedação contida no art. 37, incisos XIV, XVI e XVII, da Constituição da República.
Da mesma maneira os afastamentos, após 10 anos de função gratificada, devem ocorrer visando o interesse da instituição pública e não em seu prejuízo.
 (...) 
Vale destacar que as resoluções da Diretoria Executiva da Codevasf sobre "Incorporação de Função", cresceram assustadoramente em 2017: eram 16 em 2014, 14 em 2015, 13 em 2016, saltando para 102 incorporações em 2017.
Na Codevasf, foi constituída uma comissão que visa regulamentar o pagamento de "gratificação de função de confiança - valor garantido" ao empregado designado para o exercício de uma nova função gratificada na Codevasf, composta por servidores beneficiados pela Súmula n° 372 do Tribunal Superior do Trabalho - TST (rubrica de representação - valor garantido - incorporação de função) , permitindo a "legislação em causa própria". (Grifos inseridos) .
3.	Após analisar os documentos enviados pela Codevasf (peça 5) em resposta à diligência realizada com o fim de esclarecer as supostas irregularidades (peças 3-4) , a Sefip elaborou a instrução de peças 9-11, consignando que, embora a representação tenha citado o exemplo de apenas dois empregados da companhia, seu objeto alcança todos os empregados da empresa, visto tratar-se da percepção acumulada de gratificação de função incorporada com nova gratificação de função.
4.	O auditor responsável inicia a análise contextualizando a empresa, rememorando sua natureza jurídica de empresa pública constituída sob a forma de sociedade anônima de capital fechado, e a competência da Justiça do Trabalho para processar e julgar as matérias relacionadas aos seus empregados públicos.
5.	Argumenta que, conquanto a gerente de gestão de pessoas tenha afirmado na resposta à diligência que o pagamento pela incorporação das gratificações das funções exercidas por mais de dez anos ininterruptos, cumulativamente com o pagamento pelo exercício de novas funções de confiança, é realizado com fundamento na Súmula 372 do Tribunal Superior do Trabalho (TST) e na Resolução 186/2008 da companhia, qualquer parcela remuneratória dos empregados públicos das empresas estatais "deve sua criação aos ditames legais, sob pena de ser, não só o direito individual, mas a própria estrutura remuneratória da empresa eivada de vício insanável" (peça 9, p. 4) .
6.	Registra que essa prática decorre da interpretação dada pela empresa ao disposto na Súmula-TST 372, nas Resoluções-Codevasf 186/2008 e 475/2016, e no item 5.2 do Plano de Funções e Gratificações (PFG) da companhia, segundo o qual "O empregado designado para o exercício de Função de Confiança poderá optar pelo recebimento do valor previsto para a respectiva função (Anexo-1) ou a sua remuneração acrescida de 40% do valor da respectiva função, o que for mais vantajoso" (peça 5, p. 97) .
7.	Assinala que dois aspectos distintos devem ser examinados em consequência dessa conduta: i)  a legalidade do pagamento, ainda que percentual, pelo exercício atual de uma função de confiança exercida por um empregado, após incorporação da função exercida por mais de 10 anos; e, ii)  a legalidade da incorporação administrativa da função exercida por mais de 10 anos, com base na Súmula-TST 372, e nas Resoluções-Codevasf 186/2008 e 475/2016.
8.	Quanto ao primeiro ponto, a unidade técnica pondera que "a opção estabelecida no item 5.2 do PFG concedeu ao empregado o direito de escolher entre uma função cheia, para a qual foi designado, ou sua remuneração de origem com o acréscimo de 40% do valor da nova função", mas a empresa não pode se "utilizar dessa opção para dar repique na remuneração dos empregados" (ambas citações constantes da peça 9, p. 6) .
9. 	No que se refere ao segundo ponto, a Sefip anotou que a incorporação da função contraria o princípio da reserva legal veiculado no inciso X do art. 37 da Constituição Federal. Ademais, a empresa ignora o disposto na alínea "b" do inciso II do art. 1º da Resolução 9/1996, do Conselho de Coordenação e Controle das Empresas Estatais, atual Secretaria de Coordenação e Governança das Empresas Estatais (SEST) , quanto à determinação para que as empresas estatais excluam os dispositivos dos regulamentos internos de pessoal que estabeleçam vantagens, como a incorporação à remuneração dos empregados, da gratificação pelo exercício de funções, "pois a Companhia vem concedendo, pelo menos desde 2006 (peça 5, p. 24 e 68) , a incorporação da 'gratificação de função de confiança-valor garantido'" (peça 9, p. 7) .
10.	Aduz que "parece ter havido também descumprimento ao comando do § 2º, c/c o inciso III do artigo 1.º do Decreto 3.735/2001, que exigem aprovação do Ministério da Economia (então Ministério do Planejamento, Orçamento e Gestão) e suficiente dotação orçamentária, para alteração de valores pagos a título de remuneração de empregados públicos de empresas estatais", tendo em vista que "tais aprovação ministerial e dotação orçamentária não fazem parte dos atos administrativos da Codevasf na realização dessa despesa de pessoal" (ambas citações constantes da peça 9, p. 8) .
11. 	Conclui que as incorporações da "gratificação de função de confiança-valor garantido" com base no enunciado da Súmula-TST 372, e nas Resoluções-Codevasf 186/2008 e 475/2016, "são ilegais e devem ser anuladas com efeitos ex tunc, porque nula [sic] desde a origem" (peça 9, p. 8) .
12.	A despeito disso, defende que deve ser aplicado ao caso o princípio da segurança jurídica nos casos em que a incorporação tenha ocorrido há mais de cinco anos, de modo a permitir a conversão da vantagem indevida em parcela compensatória a ser absorvida por quaisquer reajustes futuros, a exemplo do que restou decidido nos Acórdãos 2.988/2018 e 2.602/2013, ambos do Plenário do Tribunal, e da modulação de efeitos adotada pelo Supremo Tribunal Federal (STF) , no âmbito do Recurso Extraordinário (RE) 638.115.
13.	Sustenta que as Resoluções-Codevasf 186/2008 e 475/2016 também devem ser anuladas, "pois permitem aos empregados da Codevasf a possibilidade de incorporação de funções, em afronta ao estabelecido no § 2º, c/c o inciso III do artigo 1.º do Decreto n.º 3.735/2001, bem como na alínea 'b' do inciso II do art. 1º da Resolução CCE n. 9, de 08/10/1996" (peça 9, p. 10) .
14.	Ao final, a unidade técnica apresentou as seguintes propostas (peça 9, p. 12) :
60. Ante o exposto, submetem-se os autos à consideração superior, propondo conhecer da presente representação, por atender aos requisitos de admissibilidade nos termos do inciso VI e parágrafo único do art. 237, c/c o art. 235 do Regimento Interno do TCU, e do art. 103, § 1º, da Resolução - TCU 259/2014, para, no mérito, com fulcro no art. 250 do RITCU, julgá-la procedente.
61. Determine à Companhia de Desenvolvimento dos Vales do São Francisco e do Parnaíba (Codevasf) , com fundamento no art. 4º, inciso I da Resolução-TCU 315/2020 que, no prazo de 15 dias, após a oitiva dos servidores interessados:
a. proceda à verificação do pagamento cumulativo de parcela incorporada e de percentual de função de confiança, promovendo a correção dos pagamentos no Siape, abstendo-se de pagar aos seus empregados com função incorporada qualquer percentual pelo exercício atual de função de confiança, por ofensa aos incisos XVII, XVI e XIV do Art. 37 da CF/1988;
b. torne nula e atribua efeitos ex tunc às incorporações de "gratificação de função de confiança-valor garantido", concedidas com base no enunciado da Súmula 372-TST e nas Resoluções 186 de 06/3/2008 e 475, de 06/7/2016, excluindo essa vantagem do contracheque dos empregados ou transformando essa vantagem em parcela compensatória, para as incorporações ocorridas há mais de cinco anos, a ser absorvida pelos reajustes concedidos nos últimos cinco anos, contados da data da ciência da decisão do Tribunal que vier a ser lavrada e, ainda, a ser absorvida por futuros reajustes, caso haja valor remanescente, dispensando a reposição dos valores recebidos de boa-fé pelos empregados da Codevasf, nos termos da Súmula TCU 249/2007, considerando que a manutenção permanente do pagamento dessa parcela configura ofensa ao princípio constitucional da legalidade e à jurisprudência do TCU e do STF, nos termos do art. 37, inciso X da CF;
c. torne nula e atribua efeitos ex tunc às Resoluções nº 186 de 06/03/2008 e nº 475, de 06/07/2016, em afronta ao estabelecido no § 2º, c/c o inciso III do artigo 1.º do Decreto n.º 3.735/2001, bem como na alínea 'b' do inciso II do art. 1º da Resolução CCE n. 9, de 08/10/1996; e
d. informe à Codevasf do acórdão que vier a ser proferido, destacando que o relatório e o voto que fundamentam a deliberação ora encaminhada podem ser acessados por meio do endereço eletrônico www.tcu.gov.br/acordaos.
15.	O relator, Ministro Aroldo Cedraz, solicitou a manifestação do Ministério Público de Contas da União (peça 12) .
II
16.	De início, observa-se que o objeto da presente representação é semelhante àquele tratado nos autos do processo TC Processo 005.903/2015-7, no qual foram apuradas irregularidades no pagamento de funções gratificadas a empregados da Companhia Nacional de Abastecimento (Conab) , que já percebiam parcela de função incorporada administrativamente, tendo em vista a ilegalidade das Resoluções Administrativas da Conab 10/2011, 11/2011, 6/2013 e 14/2013, que regulavam a matéria no âmbito daquela entidade.
17.	Para maior clareza, reproduzimos, no que aqui interessa, as deliberações do Acórdão 2129/2018-TCU-Plenário, proferido naquele processo: 
 (...) 
9.2. determinar à Companhia Nacional de Abastecimento que:
9.2.1. no prazo de até 30 (trinta) dias, contados da ciência desta decisão, adote providências para anular a incorporação de função dos 356 empregados relacionados à peça 18 dos autos, bem como de outros que porventura se encontrem em situação similar, de forma a excluir a rubrica Siape "82552 Gratificação Incorporada" dos vencimentos dos empregados que a recebem;
9.2.2. no prazo de até 30 (trinta) dias, contados da ciência desta decisão, verifique o pagamento cumulativo de parcela incorporada e de função comissionada à empregada Ludmila Brandão (CPF XXX.841.081-XX) , providenciando a correção da remuneração da interessada no Siape, de forma a evitar a retribuição cumulativa da função;
9.2.3. garanta o exercício do contraditório e da ampla defesa aos empregados eventualmente atingidos com as determinações contidas nos precedentes subitens 9.2.1 e 9.2.2, previamente à implementação das medidas que lhes afetem diretamente;
9.2.4. abstenha-se de conceder vantagens a seus funcionários sem a prévia autorização do Ministério do Planejamento ou, alternativamente, sem a concordância do Secretário-Executivo do Ministério ou do Diretor do Departamento de Coordenação e Controle das Empresas Estatais, do Ministério do Planejamento, Orçamento e Gestão, por delegação de competência, nos termos do que dispõe o art. 1º do Decreto 3.735/2001;
9.2.5. alertar à Conab que observe o disposto no § 2º do Decreto 3.735/2001, o qual condiciona a autorização de qualquer melhoria salarial aos seus funcionários à existência de prévia dotação orçamentária;
9.2.6. no prazo de até 30 (trinta) dias, contados da ciência desta decisão, comunique aos empregados/interessados atingidos com a presente decisão do seu inteiro teor, alertando-os de que o efeito suspensivo proveniente da interposição de eventuais recursos não os eximem da devolução dos valores percebidos indevidamente após as respectivas notificações, caso os recursos não sejam providos;
 (...) 
9.3. dispensar o ressarcimento das quantias indevidamente recebidas de boa-fé, nos termos do enunciado da Súmula TCU nº 249, até a ciência da presente decisão pela entidade gestora;
9.4. recomendar à Secretaria de Fiscalização de Pessoal que avalie a conveniência e oportunidade de incluir fiscalizações de folhas de pagamento em empresas públicas e sociedades de economia mista federais, a exemplo da Conab, a fim de verificar a legalidade de vantagens concedidas aos funcionários dessas estatais, bem como para aferir o cumprimento às exigências previstas no Decreto 3.735/2001, no que concerne à concessão de benefícios e vantagens a seus funcionários e à autorização prévia por parte dos órgãos responsáveis, além da existência de prévia dotação orçamentária;
 (...) 
18.	A referida deliberação foi mantida pelos Acórdãos 1.029/2019 e 2.814/2020, ambos do Plenário.
III
19.	Do mesmo modo, na representação em exame, apura-se supostas irregularidades na percepção acumulada de parcela incorporada de função com nova gratificação pelo exercício de função comissionada por empregados da Codevasf com base no enunciado da Súmula-TST 372, e nas Resoluções-Codevasf 186/2008 e 475/2016.
20.	Em resposta à diligência realizada pela Sefip, a gerente de gestão de pessoas da Codevasf informou, que os empregados Plácido Cardoso de Melo Júnior e Kênia Régia Anasenko Marcelino recebem, como todos os empregados da empresa detentores de função de confiança, o pagamento do valor médio das gratificações das funções exercidas por mais de dez anos ininterruptos, das quais foram destituídos, sem justo motivo, com base na Súmula-TST 372, tendo em vista o princípio da estabilidade financeira. Além disso, percebem, pelo exercício de novas funções de confiança, 40% do valor das respectivas gratificações, nos termos do Plano de Funções e Gratificações de que tratam as Resoluções 186/2008 e 475/2016 (peça 5, p. 1-2) .
21.	Para o deslinde da matéria, importa analisar o teor dos normativos utilizados para fundamentar os pagamentos questionados. A Súmula-TST 372, publicada no Diário da Justiça de 25/4/2005, apresenta o seguinte teor:
I - Percebida a gratificação de função por dez ou mais anos pelo empregado, se o empregador, sem justo motivo, revertê-lo a seu cargo efetivo, não poderá retirar-lhe a gratificação tendo em vista o princípio da estabilidade financeira.
II - Mantido o empregado no exercício da função comissionada, não pode o empregador reduzir o valor da gratificação.
22.	A Resolução-Codevasf 186/2008 que, entre outros assuntos, regulou o cálculo da remuneração dos empregados que recebam "gratificação de função de confiança - valor garantido" e sejam investidos de nova função gratificada, estabeleceu que ao ser designado para o exercício de nova função gratificada na empresa, o empregado público passaria a receber, a partir de 1º de março daquele ano, 60% (sessenta por cento) do valor da gratificação da nova função (peça 5, p. 55-56) .
23.	Posteriormente, a Resolução 1.097/2009, alterada por diversas resoluções posteriores, aprovou o Plano de Funções e Gratificações (PFG) da entidade, cujo item 5 tratou da remuneração das funções da seguinte forma (peça 5, p. 97) :
5 - DA REMUNERAÇÃO DAS FUNÇÕES
5.1 - Os valores a serem atribuídos aos ocupantes de Funções estão fixados nos seguintes anexos:
Anexo-1 - Funções de Confiança;
Anexo-2 - Funções Gratificadas; e
Anexo-3 - Cargos em Comissão.
5.2 - O empregado designado para o exercício de Função de Confiança poderá optar pelo recebimento do valor previsto para a respectiva função (Anexo-1) ou a sua remuneração acrescida de 40% do valor da respectiva função, o que for mais vantajoso.
5.2.1 - O pagamento do valor previsto para a Função de Confiança (Anexo-1) será efetuado mantendo-se a remuneração mensal do empregado acrescida do complemento necessário ao atingimento do valor correspondente à respectiva função.
5.3 - O empregado designado para o exercício de Função Gratificada receberá complementarmente à sua remuneração mensal o valor previsto para a respectiva função (Anexo-2) .
5.4 - O empregado de outro órgão da Administração Pública, requisitado para o exercício de Cargo em Comissão, com ônus para a CODEVASF, poderá optar pelo recebimento do valor previsto para a respectiva função (Anexo-3) ou pela manutenção da sua remuneração acrescida de 40% do valor da respectiva função.
24.	A Resolução-Codevasf 475/2016, por sua vez, foi editada para aprovar o Parecer PR/AJ 254/2016 que opinou pela manutenção administrativa da incorporação de função após dez anos de efetivo exercício de função gratificada, ininterruptamente, ou com interrupções de, no máximo, cinco anos, concluindo pela inexistência de óbice legal à adoção desse critério temporal para as incorporações de função da Codevasf (peça 5. p. 25) .
25.	Como se vê, os fundamentos utilizados pela Codevasf para efetuar os pagamentos cumulados de parcela de incorporação de função com nova gratificação pelo exercício de função comissionada não tem previsão legal, como bem pontuou a Sefip, uma vez que se baseia unicamente na Súmula-TST 372, e nas Resoluções-Codevasf 186/2008 e 475/2016.
26.	Ademais, os documentos enviados pela Codevasf (peça 5) não comprovam que a concessão da vantagem tenha obtido a prévia autorização do Ministério da Economia (então Ministério do Planejamento, Orçamento e Gestão) ou, alternativamente, do Secretário-Executivo do Ministério ou do Diretor do Departamento de Coordenação e Controle das Empresas Estatais, nos termos do art. 1º, caput, e § 4º do Decreto 3.735/2001. Tampouco restou comprovada a observância do disposto no § 2º do mesmo normativo, o qual condiciona a autorização de qualquer melhoria salarial aos seus funcionários à existência de prévia dotação orçamentária.
27.	Ressalte-se que a concessão da vantagem de incorporação da gratificação de função de confiança-valor garantido, com fundamento nas Resoluções-Codevasf 186/2008 e 475/2016, comprova que a Companhia ignora o disposto na alínea "b" do inciso II do art. 1º da Resolução 9/1996, do Conselho de Coordenação e Controle das Empresas Estatais, atual Secretaria de Coordenação e Governança das Empresas Estatais (SEST) , quanto à determinação para que as empresas estatais excluam os dispositivos dos regulamentos internos de pessoal que estabeleçam vantagens, como a incorporação à remuneração dos empregados da gratificação pelo exercício de cargo em comissão ou de função gratificada.
28.	Por fim, registra-se que, por meio da Resolução 432/2017, a então presidente da Codevasf, Kênia Régia Anasenko Marcelino, concedeu, a si própria, a gratificação de função de confiança-valor garantido, conforme se vê na página 72 da peça 5.
IV
29.	Com essas considerações, este representante do Ministério Público de Contas da União manifesta-se em concordância com a unidade técnica, no sentido de que o Tribunal conheça da presente representação, porquanto satisfeitos os requisitos de admissibilidade constantes dos arts. 235 e 237, inciso VI e parágrafo único, do Regimento Interno do TCU, para, no mérito, considerá-la procedente.
30.	Quanto ao mérito, opinamos por que o Tribunal aplique ao caso tratado nestes autos o mesmo entendimento firmado no Acórdão 2129/2018-TCU-Plenário - transcrito no parágrafo 17 deste parecer - mantido pelos Acórdãos 1.029/2019 e 2.814/2020, ambos do Plenário, proferidos no processo TC Processo 005.903/2015-7, uma vez que se trata de matéria idêntica.
31.	Por fim, considerando que essa mesma irregularidade pode estar ocorrendo no âmbito de outras empresas públicas e sociedades de economia mista federais, a exemplo da Conab e da Codevasf, sugerimos que o Tribunal reforce a recomendação à Sefip para que avalie a conveniência e oportunidade de incluir no planejamento de fiscalizações da Secretaria, se ainda não o fez, a legalidade da concessão dessas vantagens aos respectivos empregados, bem como para aferir o cumprimento às exigências previstas no Decreto 3.735/2001, no que concerne à concessão de benefícios e vantagens a seus empregados e à autorização prévia por parte dos órgãos responsáveis, além da existência de prévia dotação orçamentária e da observância ao disposto na Resolução 9/1996, do Conselho de Coordenação e Controle das Empresas Estatais, atual Secretaria de Coordenação e Governança das Empresas Estatais (SEST) ."
	É o Relatório.

não há.

Procurador Rodrigo Medeiros de Lima.

REPRESENTAÇÃO. PESSOAL. EMPREGADOS PÚBLICOS. ACUMULAÇÃO DE GRATIFICAÇÃO DE FUNÇÃO INCORPORADA COM NOVA FUNÇÃO DE CONFIANÇA. AUSÊNCIA DE FUNDAMENTO LEGAL. AUSÊNCIA DE DOTAÇÃO ORÇAMENTÁRIA. PROCEDÊNCIA. DETERMINAÇÃO PARA O SANEAMENTO DA IRREGULARIDADE. RECOMENDAÇÃO. CIÊNCIA.

REPRESENTAÇÃO (REPR)

Secretaria de Fiscalização de Integridade de Atos e Pagamentos de Pessoal e de Benefícios Sociais (Sefip).

Trago à apreciação deste Colegiado a Representação formulada pela Secretaria de Fiscalização de Pessoal em face de supostas irregularidades na percepção acumulada de parcela incorporada de função com nova gratificação pelo exercício de função comissionada por empregados da Codevasf com base no enunciado da Súmula-TST 372, e nas Resoluções-Codevasf 186/2008 e 475/2016.
2.	Em síntese, ao identificar possíveis ilegalidades na folha de pagamento da Codevasf, a Sefip promoveu diligência junto à companhia, de forma a conhecer o fundamento legal ou judicial que tem embasado o pagamento acumulado de parcelas remuneratórias incorporadas com nova gratificação de dois de seus empregados. Ademais, questionou se a companhia estaria atuando administrativamente no sentido de restituir os valores recebidos indevidamente.
3.	Apesar de a Representação ter avaliado a remuneração de somente dois empregados da Codevasf, seu objeto tem escopo bem mais amplo e natureza jurídico-processual objetiva, pois permite a atuação do controle externo exercido por esta Corte de Contas sobre a folha de pagamento de todos os empregados da empresa representada.
4.	Com base na documentação encaminhada, a unidade técnica concluiu que o pagamento pelo exercício de função de confiança com acréscimo de 40% para empregados da Codevasf que tenham em sua remuneração incorporação de função não encontra respaldo em qualquer norma legal ou infralegal, bem como não atende aos interesses morais da empresa pública. Ademais, também afrontam determinação do então Conselho de Coordenação e Controle das Empresas Estatais, atual Secretaria de Coordenação e Governança das Empresas Estatais - SEST, estabelecida na alínea "b" do inciso II do art. 1º da Resolução CCE 9, de 08/10/1996, e ao comando do § 2º, c/c o inciso III do artigo 1.º do Decreto º 3.735/2001.
5.	Nesse contexto, propôs expedir determinação à entidade para que deixe de pagar a gratificação de função incorporada concomitante com nova gratificação de função, bem como exclua essa vantagem do contracheque de todos os empregados públicos dessa companhia.
6.	Nos casos em que a incorporação tenha ocorrida há mais de cinco anos, alvitrou determinação no sentido de se promover a incorporação administrativa da parcela "gratificação de função de confiança-valor garantido" em parcela compensatória, a ser absorvida pelos reajustes concedidos nos últimos cinco anos, contados da data da ciência da decisão do Tribunal que vier a ser prolatada e, ainda, a ser absorvida por futuros reajustes, caso haja valor remanescente, dispensando a reposição dos valores recebidos de boa-fé pelos empregados da Codevasf.
7.	Após aprofundada análise, o Parquet especializado relembrou a semelhança da presente Representação ao objeto do TC Processo 005.903/2015-7, julgada por meio do Acórdão 2129/2018-TCU-Plenário (Min. Augusto Nardes) , no qual foram apuradas as irregularidades no pagamento de funções gratificadas a empregados da Companhia Nacional de Abastecimento (Conab) que já recebiam parcela de função incorporada administrativamente.
8.	Concluiu, em linha com a unidade técnica, que os pagamentos realizados carecem de previsão legal e de prévia dotação orçamentária, além de autorização do Ministério da Economia, que substituiu o Ministério do Planejamento, Orçamento e Gestão, ou do Secretário-Executivo do Ministério ou do Diretor do Departamento de Coordenação e Controle das Empresas Estatais, nos termos do art. 1º, caput, e § 4º do Decreto 3.735/2001.
9.	No mérito, opinou pela aplicação do mesmo entendimento firmado no Acórdão 2129/2018-TCU-Plenário (Min. Augusto Nardes) , transcrito no relatório precedente, acrescido pela recomendação para que a Sefip avalie a conveniência e oportunidade de expandir a verificação desses indícios de irregularidade nas outras empresas públicas e sociedades de economia mista federais.
10.	Feito esse breve introito, passo a decidir. A Representação deve ser conhecida porquanto preenche os requisitos de admissibilidade. No mérito, restou patente que as parcelas remuneratórias incorporadas por empregados públicos da Codevasf não possuem fundamento legal e, portanto, devem ser excluídas dos contracheques daqueles que as recebem. Alinho-me às análises empreendidas pela unidade técnica e pelo Parquet especializado, sem prejuízo de fazer a seguinte ressalva. 
11.	Quanto aos efeitos financeiros decorrentes da revisão administrativa ora em questão, a unidade técnica trouxe à baila o tratamento dado pelo Supremo Tribunal Federal (STF) nos autos do RE 638.115, de relatoria do Ministro Gilmar Mendes, sobre a parcela de quintos incorporados sem amparo legal há mais de cinco anos.
12.	Em resumo, apesar de considerar o recebimento de quintos ilegais, o STF modulou os efeitos financeiros de forma a manter o pagamento da parcela questionada até a sua absorção integral por quaisquer ajustes futuros concedidos aos servidores. Nesse contexto, o TCU prolatou uma série de determinações aos órgãos de origem para que transformassem a parcela ilegal em parcelas compensatórias.
13.	Outro precedente informado, o Acórdão 2692/2013-TCU-Plenário (Rel. Ministro Raimundo Carreiro, tendo como Revisor Ministro Walton Alencar Rodrigues) , incluiu determinação ao Senado Federal para que adotasse as medidas cabíveis com o objetivo de transformar parcela referente ao pagamento de quintos de FC e a vantagem prevista no art. 193 da Lei 8.122/1990 (FC/opção) a todos os seus servidores em parcela compensatória passível de atualização pelos índices gerais de reajuste aplicáveis às remunerações dos servidores públicos.
14.	Ocorre que a modulação dos efeitos nos termos do RE 638.115 e a determinação presente no Acórdão 2692/2013-TCU-Plenário se aplicam exclusivamente aos servidores públicos e não aos empregados públicos. A meu sentir, a diferença entre os regimes de trabalho, aqueles são estatutários e estes celetistas, impedem a adoção dos precedentes invocados pela Sefip, motivo pelo qual, com as devidas vênias, não merecem ser acolhidos, sendo pertinente a promoção de ajustes pontuais na proposta de encaminhamento da Sefip, para alinhá-la ao caso semelhante tratado no âmbito do Acórdão 2129/2018-TCU-Plenário. Ademais, eventual incorporação de benefícios e modulação de efeitos quanto aos pagamentos devem ser buscadas no âmbito da instância própria da Justiça do Trabalho, se for o caso.
15.	Complementarmente, destaco que com o advento da Reforma Trabalhista, Lei 13.467/2017, especificamente no § 2º do art. 468 da CLT, posterior ao enunciado da Súmula-TST 372 e às Resoluções-Codevasf 186/2008 e 475/2016, a reversão ao cargo efetivo, com ou sem justo motivo, "não assegura ao empregado o direito à manutenção do pagamento da gratificação correspondente, que não será incorporada, independentemente do tempo de exercício da respectiva função". Ou seja, vislumbra-se que a Reforma Trabalhista pode ter saneado a possível lacuna normativa sobre o tema, no sentido de que a gratificação ora em questão não será incorporada como parcela remuneratória.
16.	Portanto, e considerando não haver norma específica autorizando os pagamentos impugnados, a Codevasf deve excluir a rubrica relativa à incorporação de gratificação de todos os empregados que a recebem, após oportunizar o exercício do contraditório e da ampla defesa.
17.	Ademais, verifico que o Tribunal pode, nos termos do enunciado da Súmula TCU 249, dispensar o ressarcimento das quantias indevidamente recebidas de boa-fé pelos empregados públicos da estatal até a ciência da presente deliberação.
18.	Deve-se determinar que a companhia revogue os dispositivos contemplados nas Resoluções Codevasf 186 de 06/03/2008 e n° 475, de 06/07/2016, que serviram de base para os pagamentos considerados ilegais, visto que afrontam o estabelecido no § 2º, c/c o inciso III do artigo 1.º do Decreto n.º 3.735/2001, bem como na alínea 'b' do inciso II do art. 1º da Resolução CCE n. 9, de 08/10/1996.
19.	Por fim, acolho sugestão oferecida pelo Parquet especializado para que a Sefip avalie a conveniência e a oportunidade de estender a presente análise, referente ao pagamento de parcelas remuneratórias indevidamente incorporadas por empregados públicos, a outras empresas estatais, em oportuna ação de controle.
20.	Com essas considerações, manifesto-me por que o Tribunal aprove o acórdão que ora submeto à deliberação deste Colegiado
TCU, Sala das Sessões, em 11 de agosto de 2021.
AROLDO CEDRAZ 
Relator